【裁判字號】    99,監宣,20
【裁判日期】    990415
【裁判案由】    監護宣告
【裁判全文】
臺灣雲林地方法院民事裁定              99年度監宣字第20號
聲  請  人  甲○○
相  對  人  乙○○
關  係  人  丙○○
上列聲請人聲請對相對人為監護宣告事件，本院裁定如下：
    主    文
宣告乙○○（男、民國○○年○○月○○日生、國民身分證統一編號：
Ｚ000000000號）為受監護宣告之人。
選定丙○○（女、民國○○年○○月○○日生、國民身分證統一編號：
Ｚ000000000號）為受監護宣告人之監護人。
指定甲○○（男、民國○○年○○月○○日生、國民身分證統一編號：
Ｚ000000000號）為會同開具財產清冊之人。
聲請費用新臺幣壹仟元由受監護宣告之人負擔。
    理    由
一、聲請意旨略以：聲請人甲○○為相對人之長子，關係人丙○○則為相對人之配偶。相對人於民國（下同）99年03月14日
    ，因發生車禍導致頭部外傷併右側急性硬腦膜下出血和雙側
    遲發性顱內出血頭部外傷，雖送醫診治但不見起色，近日甚
    且已因精神障礙或心智缺陷，致不能為意思表示或受意思表
    示，或不能辨識意思表示之效果，有診斷證明書可證。爰依
    民法第14條第1 項、民事訴訟法第597 條第1 項之規定，聲
    請對其為監護之宣告，並依民法第1111條之規定，指定聲請
    人為相對人之監護人，暨指定關係人丙○○為會同開具財產
    清冊之人，且命相對人之監護人及會同開具財產清冊之人於
    監護開始後二個月內開具財產清冊陳報鈞院等語。
二、按對於因精神障礙或其他心智缺陷，致不能為意思表示或受
    意思表示，或不能辨識其意思表示之效果者，法院得因本人
    、配偶、四親等內之親屬、最近一年有同居事實之其他親屬
    、檢察官、主管機關或社會福利機構之聲請，為監護之宣告
    。受監護宣告之人應置監護人；法院為監護之宣告時，應依
    職權就配偶、四親等內之親屬、最近一年有同居事實之其他
    親屬、主管機關、社會福利機構或其他適當之人選定一人或
    數人為監護人，並同時指定會同開具財產清冊之人。法院為
    前項選定及指定前，得命主管機關或社會福利機構進行訪視
    ，提出調查報告及建議。監護之聲請人或利害關係人亦得提
    出相關資料或證據，供法院斟酌。法院選定監護人時，應依
    受監護宣告之人之最佳利益，優先考量受監護宣告之人之意
    見，審酌一切情狀，並注意下列事項：(一)受監護宣告之人之
    身心狀態與生活及財產狀況。(二)受監護宣告之人與其配偶、
    子女或其他共同生活之人間之情感狀況。(三)監護人之職業、
    經歷、意見及其與受監護宣告之人之利害關係。(四)法人為監
    護人時，其事業之種類與內容，法人及其代表人與受監護宣
    告之人之利害關係，民法第14條第1 項、第1110條、第1111
    條、第1111條之1 分別定有明文。
三、經查，聲請人上開主張，業據其提出親屬系統表、戶籍謄本
    、行政院國軍退除役官兵輔導委員會台中榮民總醫院診斷證
    明書等件為證，且相對人經本院法官在鑑定人即臺中第一醫
    院醫師張開明前呼喚其姓名均無反應，並經鑑定人張開明醫
    師鑑定稱：相對人是車禍造成的外傷，經送臺大醫院雲林分
    院轉臺中榮民醫院手術取出腦部血塊，並作減壓手術，術後
    相對人呈現意識昏迷，對外界刺激無意識表達能力，也無法
    表示任何訊息，目前使用鼻胃管、呼吸管輔助，生活需專人
    照料，其精神及心智狀況已達不能為意思表示或受意思表示
    或不能辨識其意思表示效果之程度等語，有鑑定筆錄在卷可
    稽，堪信聲請人之主張屬實。本院審酌上情，認為相對人現
    已呈現重度智能及言語障礙狀態，而無法表達其內心意思，
    日常生活起居均須他人協助照護，已達不能為意思表示或受
    意思表示，或不能辨識其意思表示效果之情狀，故聲請人聲
    請對相對人為監護之宣告為有理由，應予准許。
四、次查，聲請人甲○○為受監護宣告人之長子，受監護宣告人
    除有配偶即關係人丙○○外，另有次子李家智，有戶籍謄本
    附卷可參。本院審酌聲請人甲○○雖聲明由其擔任監護人，
    且其復有意願擔任之，又其他親屬亦同意由其擔任，有同意
    書1 紙在卷可查，惟本院考量關係人丙○○為受監護宣告人
    之配偶，且其身心狀態良好，又受監護宣告人發生車禍前係
    與其共同居住生活，亦有意願擔任受監護宣告人之監護人等
    情狀，認關係人丙○○應有監護受監護宣告人之能力，且對
    於受監護宣告人之身心狀況及財產狀況等知之甚詳，而更適
    於擔任之，是由關係人丙○○任監護人，應最符合受監護宣
    告人之最佳利益，爰依民法第1111條第1 項之規定，選定關
    係人丙○○為受監護宣告人乙○○之監護人。另本院參酌聲
    請人甲○○為受監護宣告人乙○○之長子，且有擔任會同開
    具財產清冊之人之意願，若由其擔任並無不妥之處，爰依上
    揭規定，指定聲請人甲○○為會同開具財產清冊之人。
五、依民事訴訟法第608條第1項，裁定如主文。
中    華    民    國    99    年    4     月    15    日
                          家事法庭法官  潘雅惠
正本係照原本作成。
如不服本裁定關於選定監護人及指定會同開具財產清冊之人等部
分，應於送達後十日內向本院提出抗告狀，並繳納抗告費新臺幣
1,000 元；其餘關於宣告監護之部分，不得抗告。
中    華    民    國    99    年    4     月    15    日
                                書記官  陳美華
附錄：
民法第1099條第1項：
監護開始時，監護人對於受監護人之財產，應依規定會同遺囑指
定、當地直轄市、縣（市）政府指派或法院指定之人，於二個月
內開具財產清冊，並陳報法院。

司法院資訊處製作；財團法人民間司法改革基金會備份。
